【裁判字號】    89,簡,816
【裁判日期】    900416
【裁判案由】    消防法
【裁判全文】
臺北高等行政法院判決                            八十九年度簡字第八一六號
    原      告     甲○○
                   送達代收人繆璁律師
    被      告     台北縣政府
    代  表  人     蘇貞昌縣.
右當事人間因消防法事件，原告不服台灣省政府中華民國八十九年十月七日八九府訴
一字第一二八七一九號訴願決定，提起行政訴訟，本院判決如左：
      主  文
原告之訴駁回。
訴訟費用由原告負擔。
      事  實
緣台北縣消防局第三大隊淡水消防分隊人員，於民國（下同）八十九年三月二十五日
前往原告經營位在同縣淡水鎮○○路一九○號之永和豆漿店，實施公共危險物品及可
燃性高壓氣體消防安全管理業務檢查，檢查結果發現該場所現場使用二百公斤瓦斯一
桶，違反ＣＮＳ－一二四四八液化石油氣鋼瓶構造規定，遂予舉發，案由被告以八十
九年四月十五日八九北府消預字第一三五七九二號處分書處原告罰鍰新臺幣（下同）
二萬三千元。原告不服，提起訴願，遭決定駁回，遂提起行政訴訟，茲摘敘兩造主張
之理由意旨如次：
一、原告主張之理由略謂：（一）本件被告之處罰依據法規無非係依消防法第十五條
    訂定之「公共危險物品及可燃性高壓氣體設置標準暨安全管理辦法」（下稱管理
    辦法），該辦法第十七條第一項規定「公共危險物品之容器應符合國家標準，『
    如無國家標準者，應適用有關機關所定或國際通用之規格』。」，第二十五條第
    一項規定「可燃性高壓氣體容器之規格，準用第十七條第一項規定。」，第三章
    ：可燃性高壓氣體場所設置及安全管理，第二十七條規定「『液化石油氣販賣場
    所』所儲放之液化石油氣，總儲氣量不得超過一二八公斤。液化石油氣『備用量
    』供家庭使用者，不得超過四十公斤；供營業使用者，不得超過八十公斤。前二
    項液化石油氣鋼瓶儲氣量之重量，應符合ＣＮＳ二四四八『液化石油氣鋼瓶（瓶
    身）構造』規定」。（二）依前開管理辦法第三章章節名稱，及該章第二十七條
    全文以觀，第二十七條規定係針對液化石油氣『販賣場所』所作之規定，其內容
    無非係規定，『液化石油氣販賣場所』所得儲存之總重量、備用量、所得使用之
    鋼瓶必須符合ＣＮＳ二四四八『液化石油氣鋼瓶（瓶身）構造』規定等；然本件
    原告所經營者並非『液化石油氣販賣場所』，因此本於罪刑法定主義，自不得以
    第二十七條作為處罰之依據。（三）非『液化石油氣販賣場所』所使用可燃性高
    壓氣體容器，依同法第二十五條第一項規定「可燃性高壓氣體容器之規格，準用
    第十七條第一項規定。」再依第十七條第一項規定「公共危險物品之容器應符合
    國家標準，『如無國家標準者，應適用有關機關所定或國際通用之規格』。」以
    觀，因國家標準ＣＮＳ二四四八『液化石油氣鋼瓶（瓶身）構造』僅就二公斤、
    四公斤、十公斤、十六公斤、二十公斤、五十公斤等六種作標準訂定，對於這六
    種以外之容器，依第十七條第三項末段規定因無國家標準者，自應適用有關機關
    所定或國際通用之規格。本件原告係因使用二百公斤之容器（鋼瓶），依中央目
    的事業主管機關行政院勞工委員會八十一年四月十四日台八十一勞檢二字第○八
    一八○號函示「對於高壓氣體鋼瓶，其內容積在○．五立方公尺（二百五十一公
    斤）以下者，如事業單位以水壓試驗、外觀檢查合格並依批號製作檢查成績備紀
    錄查者，認定符合『高壓氣體勞工安全規則』第九十二條第一款規定，得予灌裝
    ，對上開容器於『高壓氣體容器安全規則』未訂定前，依勞工檢查方針處理。」
    ，再依經濟部商品檢驗局輸入檢驗合格證書，足認本件原告所使用之二百公斤之
    容器（鋼瓶）係符合上開管理辦法第二十五條準用第十七條第一項之規定，應無
    在得處罰之列。（四）又依上開管理辦法第二十七條第一項規定販售業者總儲氣
    量為一百二十八公斤，第二項規定家庭用或營業用之儲存備用量之範圈，第三項
    則規定該二者所得使用之鋼瓶須受ＣＮＳ二四四八液化石油氣鋼瓶構造規定之限
    制，然則依該條規定之立法理由以觀，所謂備用量係指儲存備用之儲氣量，不含
    現接管而正使用者，而配合該條第三項以觀，亦僅限制備用量儲存之鋼瓶，而未
    限制現正接管使用之鋼瓶，而本件被處罰之鋼瓶卻正係接管而正使用之鋼瓶，非
    在第二十七條第三項規範範圍內，本於罪刑法定，原處分及訴願決定均於法未合
    ，請予撤銷。
二、被告主張之理由略謂：（一）管理辦法第二十七條第一項雖係針對液化石油氣販
    賣場所作規範無誤，然第二項則係針對家庭、營業使用者作規範，非原告所稱對
    『販賣場所』所作之規定。原告經營之永和豆漿店並非管理辦法第二十七條第一
    項販賣類場所，其規範於第二項營業使用者，自應符合同條第三項之規定。即中
    國國家標準ＣＮＳ二四四八「液化石油氣鋼瓶（瓶身）構造」規定，液化石油氣
    儲氣量之重量可分為二公斤、四公斤、十公斤、十六公斤、二十公斤、五十公斤
    六種。但二百公斤裝鋼瓶並不包含在內。（二）次查可燃性高壓氣體主管機關為
    內政部消防署，非行政院勞委會。管理辦法第二十七條第三項已有規格之規定，
    二百公斤裝液化石油氣鋼瓶非規定之規格，此與該二百公斤裝鋼瓶是否經檢驗合
    格等並無關連，被告之處分並無違誤，請駁回原告之訴。
      理  由
按「公共危險物品及可燃性高壓氣體依其容器、裝載，及搬運方法進行安全搬運；達
管制量時，應在製造、儲存或處理場所以安全方法進行儲存或處理。前項公共危險物
品及可燃性高壓氣體之範圍及分類，製造、儲存或處理場所之位置、構造及設備之設
置標準、儲存、處理及搬運之安全管理辦法，由中央主管機關會同中央目的事業主管
機關定之。但公共危險物品及可燃性高壓氣體之製造、儲存、處理或搬運，中央目的
事業主管機關另訂有安全管理規定者，依其規定辦理。」「第十五條所定公共危險物
品及可燃性高壓氣體之製造、儲存或處理場所，其位置，構造及設備未符合設置標準
，或儲存、處理及搬運未符合安全管理規定者，處其管理權人或行為人新台幣二萬元
以上十萬元以下罰鍰；經處罰鍰後仍不改善者，得連續處罰，並得予以三十日以下停
業或停止其使用之處分。」為消防法第十五條及第四十二條所明定。又依同法第十五
條第二項訂定發布之「公共危險物品及可燃性高壓氣體設置標準暨安全管理辦法」第
二十七條第三項規定，液化石油氣販賣場所、供家庭使用及供營業使用之液化石油氣
鋼瓶儲氣量之重量，應符合 ＣＮＳ二四四八「液化石油氣鋼瓶（瓶身）構造」規定。
依ＣＮＳ二四四八液化石油氣鋼瓶儲氣量之重量可分為二公斤、四公斤、十公斤、十
六公斤、二十公斤及五十公斤等六種。本件原告係台北縣淡水鎮○○路一九號永和豆
漿店之經營管理權人，台北縣消防局第三大隊淡水分隊於八十九年三月二十五日二十
時十三分許，前往該場所實施消防安全設備檢查，發現其營業場所所使用液化石油氣
鋼瓶（瓶身二○○公斤裝）一瓶，此有違反消防法案件現場紀錄及照片附卷可稽，復
為原告所不爭執，堪認為真實，其儲氣重量未符合ＣＮＳ二四四八「液化石油氣鋼瓶
（瓶身）構造」規定，經當場製作編號ＮＯ: 0000000號台北縣消防局第三大
隊淡水分隊舉發違反消防法案件通知單予以舉發，被告據予裁處二萬三千元罰鍰，揆
諸首揭規定，自無不合。至於原告主張上開管理辦法第二十七條第一項係針對液化石
油氣販賣場所所作之規定，然其所經營者並非液化石油氣販賣場所，自不得以該條項
之規定為處罰依據乙節。查原告經營管理之「永和豆漿店」，固非該條第一項規定所
稱之液化石油氣販賣場所，然其液化石油氣係供營業使用，符合同條第二、三項之規
定，被告據以裁罰，核無違誤，故原告上開主張，顯有誤會。又原告所使用之二百公
斤裝液化石油氣鋼瓶，既不符合ＣＮＳ二四四八「液化石油氣鋼瓶（瓶身）構造」規
定所列舉之規格，即不得使用該種鋼瓶，此與該鋼瓶是否經檢驗合格無涉。又刑事判
決所認定之事實，及其所持法律上見解，並不能拘束行政法院，行政法院應本於調查
所得，自為認定及裁判，行政法院（現已改制為最高行政法院）四十四年判字第四十
八號著有判例。臺灣土林地方法院八十八年度秩抗字第六號對紀坤成於八十八年二月
間因儲放液化石油氣二百公斤裝鋼瓶一桶違反社會秩序維護法案件，雖曾為不罰之裁
定。惟查該案與本件發生時間及案情均不相同，所適用法規之裁罰要件亦異，原告於
卷內曾援引上開法院裁定主張本件不罰，殊難謂為有據。綜上所述，本件被告所為裁
罰，並無不合，訴願決定，予以維持，亦無違誤，原告起訴意旨為無理由，應予駁回
。又本件依卷內資料，事證已臻明確，爰不經言詞辯論為之，併此敘明。
據上結論，本件原告之訴為無理由，爰依行政訴訟法第二百三十六條、第一百九十五
條第一項後段、第九十八條第三項前段，判決如主文。
中      華      民      國     九十     年      四      月     十六     日
                                    台北高等行政法院第二庭
                                                    法  官  黃本仁
右為正本係照原本作成。
本件以訴訟事件所涉及之法律見解具有原則性者為限，始得於本判決送達後二十日內
向本院提出上訴狀並表明上訴理由，如已於本判決宣示後送達前提起上訴者，應於判
決送達後二十日內補具上訴理由（均按他造人數附繕本），且經最高行政法院許可後
方得上訴。
中      華      民      國     九十     年      四      月     二十     日
                                                    書記官  姚國華


司法院資訊處製作；財團法人民間司法改革基金會備份。
